臺灣臺南地方法院刑事判決
109年度金訴字第175號
公  訴  人  臺灣臺南地方檢察署檢察官
被      告  林宸伃




上列被告因違反洗錢防制法等案件，經檢察官提起公訴（109年
度營偵字第1311號），本院判決如下：
    主  文
甲○○幫助犯詐欺取財罪，處拘役伍拾日，如易科罰金，以新臺幣
壹仟元折算壹日。
    事  實
一、甲○○依一般社會生活之通常經驗，可知現今社會常有不法人
    士利用人頭帳戶從事詐騙犯罪之情事，而能預見提供金融機
    構之帳戶供不明人士使用，易成為歹徒作為財產犯罪之工具
    ，竟仍基於幫助他人犯詐欺取財罪之不確定故意，於民國10
    8年1、2月間之某日，在臺南市北區成功路之某統一超商內
    ，將其所申設之中華郵政股份有限公司柳營重溪郵局帳號00
    000000000000號帳戶（下稱郵局帳戶）之存摺、提款卡等物
    ，寄送與真實姓名不詳之詐欺集團成員，以此方式幫助該人
    及其所屬之詐欺集團從事詐欺犯罪使用。嗣該詐欺集團之成
    員即共同基於為自己不法所有之犯意聯絡，於108年6月14日
    晚上7時許，佯向丙○○騙稱：渠為其孫子游宗翰，剛換手機
    門號云云，又於同年6月17日電聯丙○○佯稱：需資金支付網
    拍貨款云云，致丙○○陷於錯誤，依指示於同日中午12時41分
    許匯款新臺幣（下同）15萬元至上開郵局帳戶內。嗣因丙○○
    查覺有異而報警處理，始由警循線查悉上情。
二、案經丙○○訴由臺南市政府警察局新營分局報告臺灣臺南地方
    檢察署（下稱臺南地檢署）檢察官偵查起訴。
    理  由
壹、程序方面：
　　本案據以認定被告甲○○犯罪所引用之供述證據，因檢察官及
    被告於本院準備程序時，均同意其證據能力，本院審酌該等
    證據資料作成之情況，核無違法取證或其他瑕疵，且與待證
    事實具有關聯性，認為以之作為證據為適當，依刑事訴訟法
    第159條之5規定，認均有證據能力。另本判決以下所引用卷
    內各項非供述證據性質之證據資料，均無違反法定程序取得
    之情形，依刑事訴訟法第158條之4規定之反面解釋，亦均認
    有證據能力，合先敘明。
貳、實體方面：
一、訊據被告於本院審理中，就上開犯罪事實中所載之幫助詐欺
    取財犯行坦承不諱，核與證人丙○○於警詢中之證述（見警卷
    第15至19頁），郵局無摺存款存款人收執聯(見警卷第21頁)
    ，通聯記錄及簡訊截圖(見警卷第23至25頁)，內政部警政署
    反詐騙諮詢專驗紀錄表(見警卷第27頁)，宜蘭縣政府警察局
    宜蘭分局延平派出所受理詐騙帳戶通報警示簡便格式表(見
    警卷第29頁)，金融機構聯防機制通報單(見警卷第31頁)，
    宜蘭縣政府警察局宜蘭分局延平派出所受理刑事案件報案三
    聯單(見警卷第33頁)，宜蘭縣政府警察局宜蘭分局延平派出
    所受理各類案件紀錄表(見警卷第35頁)，中華郵政股份有限
    公司108 年7 月15日儲字第1080159432號函及所附客戶基本
    資料、國民身分證影本、客戶交易清單（見警卷第37至44頁
    )等各1份在卷可稽，足認被告之任意性自白與事實相符，應
    足採信。本件事證明確，被告犯行洵堪認定，應依法論科。
二、本件被告提供其前開郵局帳戶之存簿、金融卡與他人作為詐
    欺取財所使用之工具，所實施者非屬詐欺取財之構成要件行
    為，且係基於不確定故意之幫助犯意為之，核其所為，係犯
    刑法第30條第1項、第339條第1項之幫助詐欺取財罪，爰依
    刑法第30條第2項之規定，按正犯之刑減輕之。爰審酌被告
    於現今詐欺集團犯案猖獗，政府及媒體均大力宣導勿將帳戶
    、存摺等資料交與不詳人士，以免遭詐欺集團不法利用之情
    形下，竟仍貪圖利益，交付自己之郵局帳戶存摺、金融卡與
    他人，使詐欺集團得以作為不法目的使用，影響社會金融交
    易秩序及助長詐欺活動之發生，並因此增加告訴人事後向幕
    後詐欺集團成員追償及刑事犯罪偵查之困難，其所為實有不
    該；惟念被告犯後坦承犯行，態度尚可，併考量其迄未能與
    告訴人達成和解或賠償告訴人所受之損害，兼衡被告本件提
    供帳戶之行為並未實際獲得利益，暨其於本院審理中自陳國
    中肄業之智識程度，離婚、須扶養1個未成年小孩，現從事
    麵攤工作，月收入約2萬8,000元之家庭經濟生活狀況等一切
    情狀，量處如主文所示之刑，並諭知如易科罰金之折算標準
    ，以資警懲。
三、又被告寄出其郵局帳戶並未獲得任何利益等情，業據其於偵
    查中供陳甚詳，且本件告訴人匯入被告上開郵局帳戶內之金
    額旋遭詐欺集團成員提領一空等情，亦有中華郵政股份有限
    公司108年7月15日儲字第1080159432號函及所附客戶交易清
    單1份在卷可佐（見警卷第37至44頁)，足見被告並未實際取
    得該等款項，且卷內亦無證據足證被告有何實際分得任何詐
    欺集團之犯罪所得之情形，爰不予宣告沒收或追徵，附此敘
    明。
參、不另為無罪諭知部分：
一、公訴意旨雖以：被告甲○○已預見提供金融機構帳戶存摺及提
    款卡與他人使用，可能掩飾、隱匿他人犯罪行為或所得財物
    ，致使被害人及警方追查無門，仍不違背其本意，基於洗錢
    之不確定故意，交付其郵局存摺、金融卡與真實姓名年籍不
    詳之詐欺集團成員，以此方式幫助詐欺集團成員從事洗錢等
    犯罪使用，其有幫助該集團利用上開金融帳戶洗錢之不確定
    故意及行為甚明，應依洗錢防制第14條第1項規定論以洗錢
    罪等語。
二、惟按洗錢防制法所稱之「洗錢」行為，係指：一、意圖掩飾
    或隱匿特定犯罪所得來源，或使他人逃避刑事追訴，而移轉
    或變更特定犯罪所得；二、掩飾或隱匿特定犯罪所得之本質
    、來源、去向、所在、所有權、處分權或其他權益者；三、
    收受、持有或使用他人之特定犯罪所得者而言，同法第2條
    定有明文。有第2條各款所列洗錢行為者，處7年以下有期徒
    刑，併科新臺幣500萬元以下罰金，同法第14條第1項亦有明
    文。而洗錢防制法第2條修正之立法說明第3點雖謂「…㈣提供
    帳戶以掩飾不法所得之去向，例如：販售帳戶予他人使用…
    」等語，似以販售帳戶為洗錢類型之一，然其僅係單純之舉
    例，並未說明何以與掩飾、隱匿之要件相當。而文義解釋為
    法律解釋之基礎，立法者之意思僅屬對構成要件文義之眾多
    解釋方法之一，仍須就法條文字之規範目的及保護利益具體
    分析。一般而言，洗錢防制法第2條第2款之掩飾、隱匿行為
    ，目的在遮掩、粉飾、隱藏、切斷特定犯罪所得與特定犯罪
    間之關聯性，是此類洗錢行為須與欲掩飾、隱匿之特定犯罪
    所得間具有物理上接觸關係（事實接觸關係）。而提供金融
    帳戶提款卡及密碼供他人使用，嗣後被害人雖匯入款項，然
    此時之金流仍屬透明易查，在形式上無從合法化其所得來源
    ，未造成金流斷點，尚不能達到掩飾或隱匿特定犯罪所得之
    來源、去向及所在之作用，須待款項遭提領後，始產生掩飾
    、隱匿之結果。故而，行為人提供金融帳戶提款卡及密碼，
    若無參與後續之提款行為，即非洗錢防制法第2條第2款所指
    洗錢行為，無從成立一般洗錢罪之直接正犯（最高法院108
    年度台上大字第3101號刑事裁定意旨參照）。
三、查本件被告固有起訴書所載「提供其郵局帳戶存摺、金融卡
    與詐欺集團成員之行為，嗣該詐欺集團要求告訴人匯款至被
    告所提供之郵局帳戶」等情，然卷內並無證據足證被告除提
    供其郵局帳戶之存摺、金融卡外，尚有何參與後續之提款行
    為，揆諸前開說明，被告所為即與洗錢防制法規範之洗錢行
    為要件有間，無從成立一般洗錢罪之正犯。且被告於本院審
    理中亦供稱，其提供本件郵局帳戶與真實姓名年籍不詳之詐
    欺集團成員時，主觀上並沒有要幫助詐欺集團洗錢之意思等
    語（見本院卷第63頁），本案卷內亦無其他任何證據足證被
    告有何於提供帳戶之時，主觀上有所預見後，猶提供帳戶進
    而參與詐欺集團將詐得之犯罪所得予以掩飾、隱匿，進而營
    造合法來源之外觀，或使其來源無法追溯之行為，是亦無法
    證明被告主觀上有何洗錢或幫助洗錢之犯意，自無由逕以被
    告提供其郵局帳戶存摺、金融卡與他人之行為，即遽論被告
    有何洗錢之犯行。此部分本應為被告無罪之諭知，惟與前開
    經認定為有罪之犯行部分，核屬想像競合裁判上之一罪關係
    ，爰不另為無罪之諭知。
據上論斷，應依刑事訴訟法第299條第1項前段，刑法第30條第1
項前段、第2項、第339條第1項、第41條第1項前段，刑法施行法
第1條之1第1項，判決如主文。
本案經檢察官郭文俐提起公訴，檢察官乙○○到庭執行職務。
中　　華　　民　　國　　110 　年　　2 　　月　　4 　　日
                  刑事第一庭　審判長法　官　林臻嫺
                                    法　官　高俊珊
                                    法　官　陳　薇
以上正本證明與原本無異。
如不服本判決應於收受本判決後20日內向本院提出上訴書狀，並
應敘述具體理由。其未敘述上訴理由者，應於上訴期間屆滿後20
日內向本院補提理由書狀（均須按他造當事人之人數附繕本）「
切勿逕送上級法院」。 
  　　　　　　　　　　　　　　　　　書記官　詹淳涵
中　　華　　民　　國　　110 　年　　2 　　月　　4 　　日
附錄本案論罪科刑法條：
中華民國刑法第339條第1項
意圖為自己或第三人不法之所有，以詐術使人將本人或第三人之
物交付者，處5年以下有期徒刑、拘役或科或併科50萬元以下罰
金。